【裁判字號】    97,易,964
【裁判日期】    970916
【裁判案由】    竊盜
【裁判全文】
臺灣高雄地方法院刑事判決               97年度易字第964號
公  訴  人  臺灣高雄地方法院檢察署檢察官
被      告  甲○○
                    現於臺灣高雄看守所羈押中
上列被告因竊盜案件，經檢察官提起公訴（97年度偵字第20432
號），本院改行簡式審判程序，判決如下：
    主  文
甲○○犯竊盜罪，累犯，處有期徒刑伍月，如易科罰金，以新臺
幣壹仟元折算壹日。
    事  實
一、甲○○前因搶奪及竊盜等案件，經臺灣高等法院高雄分院以
    92 年 上訴字第23025 號及本院以93年度簡字第1448號分別
    判處有期徒刑2 年2 月及3 月確定，上開2 罪接續執行，於
    94年7 月25日因縮短刑期假釋出監，至95年4 月20日假釋期
    滿未經撤銷視為執行完畢。詎仍不知悔改，復意圖為自己不
    法之所有，於97年7 月17日晚間10時許，在高雄市○○區○
    ○路29號對面之公園外，以自備之鑰匙1 支啟動乙○○所有
    之車牌號碼LD D-599號重型機車〔價值約新臺幣（下同）
    15,000元〕，竊取得手後立即駛離現場，嗣隔日（同年月18
    日）上午10時50分許，甲○○騎乘上開機車行經高雄市苓雅
    區○○○路221 號時，遭警發現攔查，而獲悉上情。
二、案經高雄市政府警察局苓雅分局報請臺灣高雄地方法院檢察
    署檢察官偵查起訴。
    理  由
一、本案被告甲○○所犯係死刑、無期徒刑、最輕本刑為3 年以
    上有期徒刑以外之罪，其於準備程序中就被訴事實為有罪之
    陳述，經法官告知簡式審判程序之旨，並聽取公訴人及被告
    之意見後，經本院依刑事訴訟法第273 條之1 第1 項之規定
    ，裁定由受命法官獨任進行簡式審判程序。又本案卷內之物
    證、書證等證據，依同法第273 條之2 規定，不受第159 條
    第1 項關於傳聞法則規定之限制，依法均有證據能力，合先
    敘明。
二、訊據被告對上揭犯罪事實均坦承不諱，而被害人所有之機車
    於前揭時地遭人竊取等情，業經被害人乙○○於警詢中證述
    屬實（見警卷第3 、4 頁）。此外，復有高雄市政府警察局
    苓雅分局扣押物品目錄表、扣押物品收據、贓物認領保管單
    各1 份，及機車照片1 張等在卷可資佐證（見警卷第8 至11
    頁），足認被告前揭自白與事實相符，自得為認定被告犯罪
    之依據。是以，本案事證明確，被告犯行已經證明，應予依
    法論科。
三、核被告所為，係犯刑法第320 條第1 項之竊盜罪。又被告因
    搶奪及竊盜等案件，分別經判處有期徒刑2 年2 月、3 月確
    定，甫於94年7 月25日因縮短刑期假釋出監，至95年4 月20
    日假釋期滿未經撤銷視為執行完畢一節，有臺灣高等法院被
    告前案紀錄表1 紙在卷可稽，其於上開有期徒刑執行完畢後
    5 年內，故意再犯本案有期徒刑以上之罪，為累犯，應依刑
    法第47條第1 項之規定加重其刑。爰審酌被告正值壯年，且
    有正常工作，竟仍隨意竊取他人機車，且被告前於97年3 月
    9 日即因在市場竊取他人皮包，經本院於97年6 月16日判處
    有期徒刑4 月確定，竟於未及半年即再度犯案，顯見被告不
    知尊重他人財產權，本不宜輕縱，惟念及被告犯後坦承犯行
    ，態度尚佳，且所竊得機車已經被害人領回等情，並考量被
    告生活狀況、智識程度、竊取財物之價值等一切情狀，量處
    主文所示之刑。並審酌被告學歷為國中肄業，目前在市場擺
    攤賣紅豆餅、酸梅湯，每月收入視生意情形約8,000 元至2
    、3 萬元不等，家庭經濟狀況小康等情（有警詢筆錄受詢問
    人基本資料欄、本院審判筆錄可參，見警卷第1 頁，本院卷
    第36頁），諭知如主文所示之易科罰金折算標準。
四、再公訴意旨雖以被告一再犯竊盜等罪，不知悔改，顯有犯罪
    之習慣，請求判令被告入勞動處所施以強制工作等語。惟按
    保安處分係針對受處分人將來之危險性所為之處置，以達教
    化、治療之目的，為刑罰之補充制度。我國現行刑法採刑罰
    與保安處分雙軌制，係在維持行為責任之刑罰原則下，為協
    助行為人再社會化之功能，以及改善行為人潛在之危險性格
    ，期能達成根治犯罪原因、預防犯罪之特別目的。是保安處
    分中之強制工作，旨在對嚴重職業性犯罪及欠缺正確工作觀
    念或無正常工作因而犯罪者，強制其從事勞動，學習一技之
    長及正確之謀生觀念，使其日後重返社會，能適應社會生活
    。保安處分之措施亦含社會隔離、拘束身體自由之性質，其
    限制人民之權利，實與刑罰同，本諸法治國家保障人權之原
    理及刑法之保護作用，其法律規定之內容，應受比例原則之
    規範，使保安處分之宣告，與行為人所為行為之嚴重性、行
    為人所表現之危險性，及對於行為人未來行為之期待性相當
    。刑法第90條及竊盜犯贓物犯保安處分條例第3 條第1 項關
    於強制工作之規定，均係本於上開意旨制定，而由法院視個
    案中行為人之危險性格，依職權決定應否交付強制工作，以
    達保安處分之特別預防之目的（大法官釋字第471 號解釋參
    照）。經查，本案被告犯罪所得為中古機車1 臺，則本案被
    告之犯行，經科處有期徒刑5 月，已屬適當。而被告係在市
    場擺攤販賣紅豆餅為生，有正當工作，另其先前有竊盜、搶
    奪等前科，行為時間為92、93年間，至93年3 月25日入監執
    行，94年7 月25日假釋出監，嗣又於97年3 月間再犯竊盜罪
    ，各次犯行相隔約數月或達數年之久，是尚難遽認被告已養
    成犯罪之習慣，或因遊蕩或懶惰成習而犯罪。又被告犯罪所
    用手段，均係在路邊徒手行竊，尚非情節嚴重而危害社會治
    安重大之犯罪。再者，本案被告經本院判處有期徒刑5 月，
    亦尚未逾竊盜犯贓物犯保安處分條例第2 條第4 項規定之1
    年以上。綜上所述，應認上開對被告宣告有期徒刑5 月，即
    足以收矯治之效，尚無另行宣告令其入勞動處所強制工作之
    保安處分之必要，附此敘明。
據上論斷，應依刑事訴訟法第299 條第1 項前段、第273 條之1
第1 項、第284 條之1 ，刑法第320 條第1 項、第47條第1 項、
第41條第1 項前段，刑法施行法第1 條之1 ，判決如主文。
本案經檢察官董秀菁到庭執行職務。
中    華    民    國    97    年    9     月    16    日
                  刑事第十七庭  法  官  陳思帆
以上正本證明與原本無異。
如不服本判決，應於收受本判決後10日內向本院提出上訴書狀，
並應敘述具體理由，如未敘述上訴理由者，應於上訴期間屆滿後
20 日 內補提理由書狀於本院（均須按他造當事人之人數附繕本
）「切勿逕送上級法院」。
中    華    民    國    97    年    9     月    16    日
                                書記官  李宗諺
附錄本案論罪科刑所適用之法條：
中華民國刑法第320條
意圖為自己或第三人不法之所有，而竊取他人之動產者，為竊盜
罪，處5 年以下有期徒刑、拘役或5 百元以下罰金。
意圖為自己或第三人不法之利益，而竊佔他人之不動產者，依前
項之規定處斷。
前2項之未遂犯罰之。
刑法施行法第1條之1
中華民國94年1 月7 日刑法修正施行後，刑法分則編所定罰金之
貨幣單位為新臺幣。
94年1 月7 日刑法修正時，刑法分則編未修正之條文定有罰金者
，自94年1 月7 日刑法修正施行後，就其所定數額提高為30倍。
但72年6 月26日至94年1 月7 日新增或修正之條文，就其所定數
額提高為3 倍。


司法院資訊處製作；財團法人民間司法改革基金會備份。
